Inventaris van het archief van de Staten van Holland, vóór 1572
Nationaal Archief, Den Haag
- Het eigenlyke archief van de Staten, Deel 1
  - Functies van de Staten in het algemeen., I
    - Registers van privileges, octrooien en andere akten; inventarissen., c
      - Registers van privilegies, octrooien en akten., 1544-1560; 7-9; 1 deel, 2 katernen
        - 22 februari 1544 - 9 mei 1560, ("Register van de privilegiën, octroyen, acten ende brieven van Hollant van de Majesteit vercregen zedert den jaere XLIII tot den jaere LX ... ")., 7
          Vóór in dit deel een tafel op de inhoud
        - 22 februari 1544 - 27 november 1559, ("Register van de privilegiën, octroyen ende andere acten van 't gemeen lant van Hollant.")., 8
          Vóór in dit deel een tafel op de inhoud. De inhoud stemt bijna geheel met die van het vorige inv. no. overeen; alleen voor de latere jaren ontbreken enige stukken, welke daar zijn opgenomen
        - 1558-1559, (Fragment)., 9
          Dit register bevat voornamelijk akten ten behoeve van de Staten opgemaakt en verleend
      - "Inventaris van alle acten, octroyen, privilegiën ende andere munimenten, soe perpetuele als temporele, beroerende 't gemeen landt van Hollandt."., c. 1565; 10; 1 deel
        In dezen inventaris zijn zowel de stukken afkomstig uit het huis van de landsadvocaat als die uit het klooster opgenomen. Hij is bijgewerkt tot 1565
      - "Inventaris van brieven, octroyen, privilegien, acten ende munimenten" vervaardigd door Dirck Jorisszn. de Bye en mr. Paulus Buys., 1570; 10A; 1 katern
  - Verhouding tot de landsheer. Territoir. Rechten van de Staten., II
    - Verhouding tot de landsheer., a
      - Procuratie voor gedeputeerden van de Staten van Holland om de afstand van Karel V bij te wonen en Philips II als landsheer aan te nemen., 1555 oktober 13; 11.1; 1 charter
        Het stuk is zeer beschadigd
        charter
      - Eed als landsheer door Philips II aan die van Holland., 1555 oktober 26; 11.2; 1 charter
        Hij legt de eed af met de titels koning van Engeland, van Frankrijk, van Napels en Jeruzalem enz. en prins van Spanje enz.
      - Akte, waarbij de Staten Karel V machtigen volmachten namens de Staten aan te wijzen voor de ratificatie van het verdrag van Augsburg., 1549 maart 21; 12; 1 charter
        Aanwinst 1860 IV. coll. Van Voorst no. 574
      - Mededeling van Frederik III aan de onderzaten van Holland en Zeeland, dat de rijksban (tegen Karel van Bourgondië) geschorst zal worden., 1473 november 3; 13; 1 charter
      - Verklaring van Maximiliaan van Oostenrijk en Maria van Bourgondië inzake de aanstelling van Joost van Lalaing tot stadhouder-generaal in Holland, Zeeland en Friesland., 1480 mei 26; 14; 1 charter
    - Territoir., b
      - Verklaring van Philips van Bourgondië, dat stad, slot en land van Heusden onder Holland zullen blijven behoren., 1452 juni 11 en vidimus 1565 april 27; 15.1-15.2; 2 charters
        - 1452, 15.1
        - 1565, 15.2
    - Rechten van de Staten (Privileges)., c
      - In het algemeen., 1
        - Privilege van Philips van Bourgondië, waarbij hij belooft geen nieuwe beden te zullen heffen, éér de oude termijnen betaald zijn; waarbij hij bepaalt dat die van Zeeland ook zullen betalen; dat er een munt zal geslagen worden als die van Vlaanderen, en dat de ingebroken landen niet in de bede zullen betalen., 1428, augustus 5; ---
          Zie voor dit privilege: Gemeentearchief Haarlem. Archief der stad Haarlem, Inv.no. 118
        - Verklaring van Maria van Bourgondië inzake een aantal punten en artikelen (Groot-Privilege)., 1477 maart 14 en vidimus 1566 juli 19; 16; 2 charters
          Vgl. ook blz. XXIII en Rammelman Elsevier: Inventaris van het archief der gemeente Leiden, blz. 62.: Charter 1477 overgedragen aan gemeentearchief Delft
          Het Dordtse exemplaar is tevens gemenelandsexemplaar
          Zie Oud-archief van de stad I, 48. De bevestiging door Maximiliaan van Oostenrijk is te vinden in: Oud-archief van de stad Dordrecht I. Inv.no. 27
        - Machtiging van Maximiliaan en Maria, aartshertog en aartshertogin van Oostenrijk, aan de Staten van Holland, Zeeland en Friesland om een omslag te heffen voor de kosten van de vloot tegen de zeerovers in de oorlog van Frankrijk., 1480, juni 8; ---
          Zie voor deze machtiging: Gemeentearchief Leiden. Secretariearchief van de stad Leiden I. 1252-1575, Inv.no. 904
        - Privileges, verleend door Philips de Schone bij zijn aanvaarding als landheer., 1495, december 14; ---
          Zie voor dit privilege: Gemeentelijke archiefdienst Amsterdam, Het archief van de Yzeren Kapel, lade 1
          Afgedrukt in: H. Noordkerk, Handvesten der stad Amsterdam, dl. 1, Amsterdam 1748, blz. 86
        - Verklaring van Philips van Bourgondië inzake voorziening, in geval brieven of mandamenten in zijn naam uitgevaardigd worden, welke in strijd zijn met gewestelijke of stedelijke rechten., 1452 juni 11 en vidimus 1565 april 27; 18.1-18.2; 2 charters
          - 1452, 18.1
          - 1565, 18.2
        - Verklaring van Karel V inzake het gebruik van de "Dieytsche taal" vóór de Grote Raad, de proces-voering vóór het Hof van Holland en de tolvrijdommen van vreemdelingen in Holland., 1519 januari 19; 19; 1 charter
        - Akte van non-prejudicie van Philips II inzake het gebruik van de Franse taal door gedeputeerden van Holland in de vergadering der Staten-Generaal., 1557 november 2; 20; 1 charter
      - Binnenlandse bestuursaangelegenheden., 2
        - Akten van Karel V en Philips 11 inzake het bekleden van ambten in Holland door vreemdelingen., 1555 mei 7, november 2, 1556 december 17; 21.1-21.3; 3 charters
          - 1555 mei 7, 21.1
          - 1555 november 2, 21.2
          - 1556 december 17, 21.3
        - Verklaringen van Karel van Bourgondië inzake de begeving van kleine ambten., 1473 maart 26 en vidimus 1565 april 27; 22.1-22.2; 2 charters
          Een charter gedateerd 1470 maart 10 is overgedragen aan het gemeentearchief Delft
          - 1473 maart 26, 22.1
            De zegelstaart is gemerkt "Delff"
          - Vidimus, 1565 april 27, 22.2
        - Verklaring van Philips van Bourgondië, dat onkosten voor reizen en ambassaden op last van de hertog, de stadhouder of de Raad van Holland te doen, ten laste van het Algemeen Bestuur zullen vallen., 1452 juni 11, en vidimus 1565 april 27; 23.1-23.2; 2 charters
          - 1452 juni 11, 23.1
            De zegelstaart is gemerkt "B"
          - Vidimus, 1565 april 27, 23.2
        - Verklaring van den graaf van Charolais houdende verbod tot het oprichten van nieuwe kloosters in Holland en Friesland buiten toestemming van den hertog., 1462 september 2; 24; 1 charter
      - Rechtswezen., 3
        Zie ook Inv.nos. 16 en 19
        - Verklaring van Philips van Bourgondië inzake evocatie van ingezetenen van Holland en Friesland buiten de palen van het gewest., 1452 juni 11; 25; 1 charter
        - Verklaring van Philips van Bourgondië ter beperking van de aansprakelijkheid ("maaggeld") van verwanten ("magen") bij doodslagen, kwetsingen enz., 1462 november 18, en vidimus 1565 april 27; 26.1-26.2; 2 charters
          - 1462, 26.1
          - Vidimus, 1565 april 27, 26.2
        - Verklaring van Maria van Bourgondië en Maximiliaan van Oostenrijk inzake indagingen van ingezetenen van Holland door de universiteiten van Keulen en Leuven., 1480 mei 26; 26.3; 1 charter
      - Lenen., 4
        - Verklaring van Karel van Bourgondië inzake dienstplicht voor lenen, achterlenen enz. gedurende de termijn van de lopende bede., 1473 maart 26; 27; 1 charter
      - Tollen; handelsverkeer., 5
        - Ordonnantie van Karel V betreffende de tollen van Holland, Zeeland en West-Friesland. Authentiek afschrift, 16e eeuw., 1518 mei 13; 27A; 1 charter
          Afgedrukt in Groot Charterboek, I, kol. 1540
        - Akte waarbij Willem van Oranje een octrooi van Karel V van 14 april 1550 inzake de verhoging van tollen bekrachtigt. Authentiek afschrift., 1559 april 1; 27B; 1 stuk
        - Akte van Karel V inzake de vrijstelling van de ingezetenen van de Neder-Bourgondische landen van tollen in het Duitse rijk., 1550 april 14 (vidimus van 1560 april 1); 28; 1 charter
        - Verklaringen van Philips van Bourgondië aangaande de tol van de Engelse wol en vachten., 1452 juni 11 (ook vidimus van 1565 april 27), 1462 september 2, 1462 september 2; 29.1-29.5; 5 charters
          - "Roerende den tolle tot Greveninge", 1452 juni 11, 29.5
          - Vidumus vam eem octrooi van de hertog van Bourgondië betreffende de vrijdom van tol op wol,1565 april 27, 29.1
          - "Aengaande Staten van Hollant en mede de stede van Delff",1462 september 2, 29.2
          - "wolle te Grevelinge den tol betaelt hebbende", 1462 september 2, 29.3
          - "Nopende den tol van Grevelingen", 1462 september 2, 29.4
        - Uitspraak van de Grote Raad aangaande de heffing van congégeld bij de uitvoer van buitenlands gewassen en granen., 1548 oktober 13; 30; 1 charter
        - Verklaring van Philips van Bourgondië, niet weder tolvrijdommen, als aan 's-Hertogenbosch en Bergen-op-Zoom verleend zijn, aan vreemde steden of personen te zullen verlenen, (confirmatie van 1480 mei 26 van de verklaring van 1452 juni 11) en vidimus van 1565 april 27., 31.1-31.2; 2 charters
          - 1480 mei 26, 31.1
          - Vidimus 1565 april 27, 31.2
        - Verklaring van Philips van Oostenrijk, dat het tractaat tussen Brugge en de Hanzesteden inzake de stapelgoederen voor Hollandse ingezetenen niet geldt., 1501 januari 14; 32; 1 charter
      - Waterstaat., 6
        - Verklaring van Philips van Bourgondië, dat oude dijken niet weggegeven, vervreemd of geslecht zullen worden., 1452 juni 11; 33; 1 charter
  - Beden, schenkingen, octrooien., III
    - Beden., a
      Zie ook inv.nos. 14, 15, 18, 22, 23, 24, 25, 26A, 27, 29, 31, 33, 39 (2x), 70, 76 en 122.
      - Register "Privilegia diversa" van hertog Philips van Bourgondië, lopend over 1452., ---
        Dit register bevindt zich in: RAZH, Het archief van de graven van Holland, 889-1581, nummer toegang ##, inv.no. 239
      - Register, houdende afschriften van akten van 1336-1485, 1516 en 1548, aangelegd midden 15e eeuw, "Privilegiën en handvesten der stad Rotterdam"., ---
        Zie voor dit privilege: Gemeentearchief van Rotterdam, Oud-archief Rotterdam, 1340-1813, Inv.no. 683 f. 59-68
      - Verzameling afschriften van placaten, handvesten, privilegiën, ordonnantiën, accoorden enz. Aangelegd in de 16e eeuw, voortgezet in de 17e eeuw., ---
        Zie voor dit privilege: Archiefdienst Westfriese Gemeenten, Oud-archief Hoorn, Inv.no. 118 f. 16-25vo
      - Privilegeboek van Amsterdam, 1413-1607; met afschriften vanaf 1275., 1462, september 2; ---
        Zie voor dit privilege: Gemeentelijke Archiefdienst Amsterdam, Achief van de privilege- en keurboeken, Inv.no. 1 fo. 176-181vo
      - Belofte van Karel, hertog van Bourgondië, om gedurende de zes jaar van de toegestane bede van 500.000 kronen geen nieuwe beden te vragen., 1473, maart 26; ---
        Zie voor dit privilege: Gemeentearchief Leiden, Secretariearchief Leiden I, 1253-1575, Inv.no. 901. Ook in: Streekarchiefdienst Hollands Midden, Oud-archief van de stad Gouda, Inv.no. 1110
      - Privilege. o.a. betreffende de sluis te Gouda, de nieuwe vaart en de rechtspraak door Maximiliaan en Marie, aartshertog en aartshertogin van Oostenrijk, aan Holland, Zeeland en Friesland, verleend na inwilliging van een bede van 160.000 Philips scilden in eens en acht jaar 80.000 "clincards"., 1480, mei 26; ---
        Zie voor dit privilege: Gemeentearchief Leiden, Secretariearchief Leiden I, 1253-1575, lnv.no. 196
      - Akten van consent in de bede., 1521 augustus 1, 1524 juni 8; 34; 2 charters
      - Minuut-akte van consent in de bede., 1540 augustus 18; 35; 1 stuk
      - Akten, waarbij de landsheer of landvoogd de voorwaarden van de consenten in de bede aanvaardt, 1526 oktober 11, 1528 januari 14, 1539 augustus 17, 1543 maart 21, 1543 oktober 18, 1544 april 9, 1545 oktober 14, 1548 december 15, 1549 december 28, 1553 april 12, 1554 oktober 15, 1555 mei 14, 1555 mei 14, 1558 mei 18, 1559 juli 5, 1560 november 14, 1565 februari 24, 1565 februari 24, 1566 december 6, 1568 augustus 16, 1570 juni 3., 1526 - 1570; 36.1-36.9; 21 charters
        In deze akten is gewoonlijk tevens octrooi verleend voor het opbrengen der benodigde middelen
        Het charter d.d. 1539 augustus 17 is opgenomen in het dossier Admiraliteiten (Inv. no. 2413)
        - 1526 oktober 11, 36.1
        - 1528 januari 14, 36.2
        - 1539 augustus 17, 36.3
        - 1543 maart 21, 36.4
        - 1543 oktober 18, 36.5
        - 1544 april 9, 36.6
        - 1545 oktober 14, 36.7
        - 1548 december 15, 36.8
        - 1549 december 28, 36.9
        - 1553 april 12, 36.10
        - 1554 oktober 15, 36.11
        - 1555 mei 14, 36.12
        - 1558 mei 18, 36.13
        - 1559 juli 5, 36.14
        - 1560 november 14, 36.15
        - 1565 februari 24, 36.16
        - 1565 februari 24, 36.17
        - 1566 december 6, 36.18
        - 1568 augustus 16, 36.19
        - 1570 juni 3, 36.20
      - "Articulen de Keys. Mat. overgegeven bij de Edelen van Hollant, daerup de bede, geconsenteert is den ... dach van Meye anno XVc XXXVII."., 1537; 37; 1 charter, 1 stuk
        Met beslissing van de landvoogdes hierop van 16 mei 1537 in tweevoud
      - Akte, waarbij de landvoogdes de voorwaarden aanneemt, waarop de Staten hangende het geschil over de administratie van de novennale bede de betaling aan den ontvanger van den koning willen doen., 1562 april 19; 38; 1 charter
        De in 1558 toegestane novennale bede zou namens de gewesten gemeenschappelijk geadministreerd worden. Tussen Vlaanderen en Brabant rees geschil, waarop Vlaanderen zich uit de unie terugtrok, waarop ook Holland niet in deze unie wilde blijven
      - Akten van non-prejudicie en non-consequentie inzake het verlenen van consenten in beden, voornamelijk bij afwezigheid van den graaf of andere bijzondere omstandigheden, 1445 april 7, 1452 juni 11, 1452 juni 11, 1456 februari 16, 1463 maart 8, 1506 juli 10, 1508 maart 26, 1511 november ... en vidimussen 1565 april 27 (2)., 1445 - 1565; 39.1-39.9; 10 charters
        - 1445 april 7, 39.1
        - 1452 juni 11, 39.2
        - "Brief van consent van de bede"1452 juni 11, 39.3
        - 1456 februari 16, 39.4
        - 1463 maart 8, 39.5
        - 1506 juli 10, 39.6
        - 1508 maart 26, 39.7
        - 1511 november, 39.8
        - Vidumus, 1565 april 27, 39.9
        - Vidumus, 1565 april 27, 39.10
      - Akte van protest en non-prejudicie door de Edelen en de gedeputeerden van de Steden wederzijds opgesteld inzake het opbrengen van de middelen van de bede., 1555 mei 14 (bis); 40.1-40.2; 2 charters
        - Exemplaar 1, 40.1
        - Exemplaar 2, 40.2
    - Leningen op de bede., b
      - Akten, waarbij Margaretha van Savoije en Philips II de voorwaarden van leningen of anticipaties op de bede aanvaarden, 1528 mei 29, 1528 december 6, 1530 maart 16, 1530 mei 8, 1568 augustus 16., 1528 - 1568; 41.1-41.5; 5 charters
        De akte van 1568 augustus 16 is tevens een akte tot indemniteit
        - 1528 mei 29, 41.1
        - 1528 december 6, 41.2
        - 1530 maart 16, 41.3
        - 1530 mei 8, 41.4
        - 1568 augustus 16, 41.5
    - Schenkingen., c
      - Akte van schenkingen aan Margaretha van Savoije en Maria van Hongarije, 1526 oktober 11, 1538 september 20, 1539 augustus 18., 1526 - 1539; 42; 2 charters, 1 stuk
    - Octrooien voor de verkoop van renten en het heffen van de benodigde middelen., d
      Vgl. Inv. no. 36
      - Octrooien voor de verkoop van renten, 1515 juni 18, 1515 juni 18, 1522 november 19, 1523 maart 19, 1523 december 7, 1528 december 27, 1532 oktober 25, 1542 oktober 12, 1552 augustus 20, 1552 oktober 22, 1553 mei 31, 1556 januari 10., 1515 - 1556; 43.1-43.9; 12 charters
        - 1515 juni 18, 43.1
        - 1515 juni 18, 43.2
        - 1522 november 19, 43.3
        - 1523 maart 19, 43.4
        - 1523 december 7, 43.5
        - 1528 december 27, 43.6
        - 1532 oktober 25, 43.7
        - 1542 oktober 12, 43.8
        - 1552 augustus 20, 43.9
        - 1552 oktober 22, 43.10
        - 1553 mei 31, 43.11
        - 1556 januari 10, 43.12
      - Octrooi van Maria van Hongarije voor een gedwongen rentenkoop., 1542 oktober 12; 44; 1 charter
      - Octrooi van Karel V tot het heffen van een tiende penning op de morgentalen., 1544 april 15; 45; 1 charter
      - Octrooi van Karel V tot het heffen van morgengelden en accijnzen op bier en wijnen., 1544 april 16; 46; 1 charter
      - Octrooi van Karel V tot het heffen van morgengelden, omslagen over de schildtalen en de verkoop van renten., 1549 april 5; 47; 1 charter
  - Oosterse en Noordse aangelegenheden., IV
    Onderstaande stukken, die grotendeels oorspronkelijk in andere archieven - van Amsterdam en het Hof van Holland - thuis behoord hebben, zijn waarschijnlijk in het begin der XVIe eeuw bij de onderhandelingen met de Hanzesteden en Noordse rijken in het Staten-archief terecht gekomen en daar tot een afzonderlijke collectie samengevoegd, waaraan later nog andere stukken aangaande Oosterse en Noordse aangelegenheden toegevoegd zijn
    Omtrent de stukken, die bij deze collectie behoord hebben en in 1542 aan de landsregering in gebruik gegeven en sindsdien voor de Staten verloren zijn gegaan, vgl.: Bijlage III in inventaris van Meilink van 1929
    Zie voor de stukken rakende het geschil met de Hanzesteden over de Brugse stapel, Inv.nos. 32 en 2405
    - Stukken rakende de geschillen tusschen Amsterdam en Lübeck naar aanleiding van de beroving van Gherd Butzow in Amsterdam en de tengevolge daarvan over Amsterdam uitgesproken rijksban, [1462] juni 8, [1467] maart 19, 1467 oktober 3, 1468 februari 19, 1470 februari 10, 1470 juli 12., 1462 - 1470; 48-48.5; 1 charter en 4 stukken
      Deze stukken zijn gedeeltelijk aan Amsterdam, gedeeltelijk aan het Hof van Holland geadresseerd
      - Charter, [1462] juni 8, 48.1
      - Brief van de stad Lübeck, 1467 maart 19, 48.2
      - Brief van de stad Lübeck1467 oktober 3, 48.3
      - Brief van de stad Lübeck aan de stad Amsterdam1468 februari 19, 48.4
      - 1470 februari 10, 48
      - "Tractaat van Lübeck"1470 juli 12, 48.5
    - Akte van ratificatie door de Wendische steden van de overeenkomst, waarbij het verdrag van Münster met Holland en Zeeland tot Michaelis, 1504 [september 29] verlengd wordt., 1503 november 18; 49; 1 charter
    - Stukken rakende de dagvaart te Münster op Pinksteren 1504 tussen de Wendische stedenbon (Rostock, Lubeck, Wismar, Kiel, Stralsund, Hamburg en Lüneburg) en Holland en Zeeland., 1504 april 3 en april 20; 50.1-50.2; 2 stukken
      - Brief van de stedenbond, 1504 april 3, 50.1
      - Brief van de stedenbond,1504 april 20, 50.2
    - Verklaring van de stad Hamburg inzake haar uitlatingen over den stapel van Brugge op de dagvaarten te Münster en Brugge., (1505) oktober 16; 51; 1 stuk
    - Verklaring van de Wendische steden inzake de uitvoering van zekere bepalingen in het bestand te Antwerpen met Holland en Zeeland aangegaan., 1506 april 22; 52; 1 charter
    - Reces te Bergen op Zoom gemaakt tussen de Wendische steden en de afgevaardigden van den Keizer. Met de ratificaties van Hamburg en Stralsund., 1508 december 12, 1509 juli 21 en 22; 53; 2 charters, 1 stuk.
    - Brief van Lübeck aan Amsterdam over het handelsverbod op de rijken van de Deense koning, afschrift., 1509 november 19; 54; 1 stuk
    - Akte, waarbij Maximiliaan van Oostenrijk het verbod aan Brabant, Vlaanderen, Holland, Zeeland, West-Friesland en Waterland om op de rijken van de koning van Denemarken handel te drijven, opheft., 1510 januari 26; 55; 1 charter
    - Bevelschrift tot afkondiging van het bestand tussen Holland, Zeeland en Antwerpen ter eenre en de Wendische steden ter andere zijde. Met bijlagen., 1512 oktober 12 en november 1; 56-56.1; 2 charters en 2 stukken
      - Bevelschrift, 1512, 56.1
      - Bijlagen, 56
    - Akte, waarbij Maximiliaan van Oostenrijk en Karel V de verlenging van het bestand van Kopenhagen tussen Holland en Zeeland en de Wendische steden bevestigen., 1513 oktober 12; 57; 1 charter
    - Reces, gemaakt te Bremen tussen Holland en Zeeland en de Wendische steden; met stukken daartoe betrekkelijk, 1514 september 27, mei 20, november 27, november 27, 1515 januari 9, maart 31 en maart 31., 1514 - 1515; 58.1-58.7; 7 charters
      - 1514 september 27, 58.1
      - 1514 mei 20, 58.2
      - 1514 november 27, 58.3
      - 1514 november 27, 58.4
      - "1515 januari 9, 58.5
      - 1515 maart 31, 58.6
      - 1515 maart 31, 58.7
    - Brief van Lübeck aan Margaretha van Savoije in Oosterse aangelegenheden., 1527 mei 24; 59; 1 charter
    - Notariële verklaring omtrent de onderhandelingen te Bremen tussen de afgevaardigden van den Keizer en Holland en Zeeland ter eenre en de Wendische steden ter andere zijde., 1530 juli 20; 60; 1 charter
  - Bestuur van het gewest., V
    - Overeenkomsten en akten van de Staten., a
      - Overeenkomst met Antwerpen en 's-Hertogenbosch tot verdediging van Brabant en Holland tegen Gelre en Utrecht., 1528 mei 29; 61; 1 charter
      - Overeenkomst met Geertruidenberg over het nieuwe veer naar Brabant., 1561 juli 7; 62; 1 charter
      - Overeenkomst met de graaf van Hoorne inzake het admiraalschap van Holland, (Bevestiging door Philips II)., 1565 oktober 30; 63; 1 charter
    - Ordonnanties, plakkaten en beschikkingen van de grafelijkheid., b
      - Algemene beschikkingen., 1
        - Beschikking van Maria van Hongarije op diverse punten van een remonstrantie van de Staten van Holland., 1541 mei 23; 64; 1 charter
        - Beschikking van keizer Karel V op vijf artikelen door de Staten van Holland aangeboden; kopie., 1544 november 8; 64A; 1 stuk
          In dorso aantekening van Aert van der Goes
      - Binnenlands bestuur (klooster- en godsdienstaangelegenheden)., 2
        - (Kloosters en geestelijkheid). Ordonnanties op het verwerven van roerend of onroerend goed door conventen en geestelijke personen., 1525 maart 20 en 1531 oktober 16; 65.1-65.2; 2 charters
          - 1525 maart 20, 65.1
          - 1531 oktober 16, 65.2
        - (Idem) Ordonnanties op het brouwbedrijf en de bierverkoop van kloosters en geestelijke personen., 1520 augustus 28; 66; 1 charter
        - (Lutheranie). Declaratie van Margaretha van Savoije inzake de ordonnantie op de Lutheranie van juli 1522., 1523 september 4; 67; 1 charter
      - Rechtswezen., 3
        - Ordonnantie op de aanstelling van notarissen in Holland., 1525 maart 21; 68; 1 charter
        - Ordonnantie inzake de justitie in Holland., 1562 augustus 27; 69.1; 1 charter
        - Ordonnantie op de criminele proceduren., 1570 juli 9; 69.2; 1 charter
        - Ordonnantie inzake het uitoefenen van onrechtmatige dwang door pachters tot het verkrijgen van natuur van landen., 1452 juni 11; 70; 1 charter
        - Ordonnantie op de openbaarheid der deposities en getuigenverklaringen in ongedecideerde processen., 1557 maart 23; 71; 1 charter
        - Beschikking op het adres van de Staten tot uitlevering van een afschrift der ordonnantie van 3 juni 1557 inzake het lichten van akten van pleidooien voor het Hof van Holland., 1557 juni 5; 72; 2 stukken
        - Ordonnantie op het bestrijden van zeeroof., 1458 juni 28, vidimus van 1565 april 27; 73; 1 charter
      - Domeinen en tollen., 4
        - (Strandvonden) Ordonnantie op de strand- en zeevonden; afschrift., 1549 september 13; 74; 1 stuk
        - (Munt) Beschikking van Maria van Hongarije, waarbij zij de termijn, gedurende welke met daalders betaald mag worden, voor schulden in het buitenland met drie weken verlengt., 1553 november 4; 75; 1 charter